臺灣士林地方法院刑事判決　　　　　　　95年度易字第1428號
公　訴　人　臺灣士林地方法院檢察署檢察官
被　　　告　乙○○
上列被告因家庭暴力罪之傷害等案件，經檢察官提起公訴（95年
度偵字第3787號、第10298號），本院判決如下：
    主  文
乙○○以加害生命及身體之事，恐嚇他人，致生危害於安全，處
有期徒刑捌月，減為有期徒刑肆月，如易科罰金以銀元佰元即
新臺幣玖佰元折算壹日，緩刑肆年，緩刑期內付保護管束。
其餘被訴傷害部分公訴不受理。
    事  實
一、乙○○與甲○○原係夫妻關係（業於民國93年間離婚），為
    家庭暴力防治法第3 條所稱之家庭成員，緣乙○○（所涉傷
    害罪嫌業據撤回告訴，詳如後述）因於民國95年1 月7 日出
    手毆打甲○○之事，經甲○○於95年1 月12日至臺北縣政府
    警察局淡水分局提出告訴，其為脫免罪責，竟基於恐嚇之犯
    意，於95年農曆過年後至95年3 月17日間之某日許，前往位
    於臺北縣淡水鎮○○路16巷7 號由丙○○及其妻丁○○所經
    營素食店對面之可麗餅店前，以將來加害生命及身體之言詞
    ，向受話人丁○○（起訴書誤載為丙○○）揚言稱：「若是
    被起訴，寧可被關，關出來會拿刀去找甲○○算帳（起訴書
    誤載為若是被起訴，寧可被關，關出來會殺害甲○○家人）
    」等語，並要求丁○○轉告甲○○，經丁○○以電話轉知甲○○上開言詞，致甲○○心生畏怖而生危害於安全，並於95
    年3 月17日具狀向臺灣士林地方法院檢察署請求撤回上開傷
    害案件之告訴。
二、案經臺灣士林地方法院檢察署檢察官自動檢舉偵查起訴。
    理  由
壹、有罪部分：
  一、被告乙○○對於本判決所引用之下列各項證據方法之證據
      能力，於本院準備程序中均表示同意作為證據，且於法院
      調查證據時，知有刑事訴訟法第159 條第1 項不得為證據
      之情形，亦未於言詞辯論終結前聲明異議，茲審酌該等言
      詞陳述及書面陳述作成時之情況，並無不宜作為證據之情
      事，依刑事訴訟法第159 條之5 之規定，自得作為證據，
      合先敘明。
  二、訊據被告乙○○固不否認確曾於前揭時地因上開傷害案件
      而委請證人丁○○代為傳話告訴人甲○○之事實，惟矢口
      否認有何公訴意旨所稱之恐嚇犯行，辯稱：其並未請證人
      丁○○代為轉知上開言詞以恫嚇告訴人甲○○云云。經查
      ：前揭犯罪事實，業據證人丙○○於95年7 月7 日偵查中
      結證稱：「乙○○有要我太太轉告甲○○說，『他若是被
      起訴，他寧可被關，關出來他會殺害她的家人』。」等語
      ，並經證人丙○○於本院96年7 月3 日審理中證稱：「（
      問：被告當時如何跟你太太說？）他要甲○○撤銷告訴，
      否則他寧可被關，他出來之後要殺害甲○○。」、「（問
      ：你太太有無將這句話告訴甲○○？）有打電話給甲○○
      。」等語在卷，核與證人丁○○於本院同日審理中證稱：
      「（問：95年2 、3 月左右被告是否要你傳話告訴人？）
      有這件事情。」、「（問：內容為何？）叫甲○○不要再
      告他了，到時候他被關了會找甲○○算帳。」、「（問：
      有無說如何算帳？）他說他會拿刀去找甲○○，他說假如
      他被關他會拿刀去找甲○○他們算帳。」、「（問：你有
      無將被告要你轉答的話轉達甲○○？）有，我說他畢竟是
      孩子的爸爸，我有勸甲○○撤回告訴。」、「（問：你是
      打電話跟甲○○還是當面跟她說？）打電話，因當時甲○○在臺中。」等語大致相符；觀諸證人丙○○及丁○○分
      別於偵查及本院審理中到庭結證在卷，且經被告乙○○於
      本院審理中進行交互詰問在案，而證人丙○○及丁○○與
      被告乙○○間素無怨隙，自無無端設詞誣攀而甘冒刑事訴
      追之風險，參以被告乙○○於本院審理中自承確曾於毆打
      甲○○後之一、二個月時請求證人丁○○轉知告訴人甲○○撤回告訴等情，應認證人丙○○及丁○○所為上開之證
      言，均非虛言。另依被告乙○○所為前開言詞內容觀之，
      其中敘及持刀算帳等字眼，自難謂非屬惡害之通知。至被
      告乙○○雖聲請傳喚可麗餅店老闆娘阿蘭以證明其未為上
      開恐嚇之言詞，然被告乙○○無法提供該老闆娘之真實姓
      名，本院自無從加以傳喚，況依卷內現存事證，上開所證
      事項已臻明瞭，是本院因認上開調查證據之聲請無調查之
      必要，附此敘明。綜上所述，被告乙○○上開所辯，要屬
      事後卸責之詞，不足採信。本件事證明確，被告乙○○之
      上開犯行洵堪認定，應予依法論科。
  三、按刑法部分條文業於94年1 月7 日修正，並自95年7 月1
      日施行，而同於95年7 月1 日施行之刑法第2 條規定，係
      關於新舊法比較適用之準據法，其本身無關行為可罰性要
      件之變更，故於95年7 月1 日前揭法律修正施行後，如有
      涉及比較新舊法之問題，即應逕依修正後刑法第2 條第1
      項規定，為「從舊從輕」之比較（最高法院95年度第8 次
      刑事庭會議決議意旨可資參照），查本件被告乙○○之上
      開行為於95年2 、3 月間完成，是本件被告乙○○行為後
      ，法律已有變更；又刑法第305 條恐嚇罪之法定刑為「二
      年以下有期徒刑、拘役或三百元以下罰金」，而被告乙○○為上開行為時之刑法第33條第5 款規定罰金最低額為銀
      元一元，且依罰金罰鍰提高標準條例第1 條之規定，將上
      開罰金之原定數額最高得提高為十倍，是被告乙○○行為
      時之所得科處之罰金刑，經折算為新臺幣後，最高額為新
      臺幣九千元，最低額為新臺幣三元；惟依95年6 月14日增
      訂公布之刑法施行法第1 條之1 規定：「中華民國九十四
      年一月七日刑法修正施行後，刑法分則編所定罰金之貨幣
      單位為新臺幣；九十四年一月七日刑法修正時，刑法分則
      編未修正之條文定有罰金者，自九十四年一月七日刑法修
      正施行後，就其所定數額提高為三十倍。但七十二年六月
      二十六日至九十四年一月七日新增或修正之條文，就其所
      定數額提高為三倍。」，且依95年7 月1 日施行之刑法第
      33 條 第5 款之規定罰金最低額為新臺幣一千元，是被告
      乙○○上開行為所得科處之罰金刑，最高額為新臺幣九千
      元，最低額為新臺幣一千元，經比較修正前後規定之結果
      ，應認修正後之法律並非較有利於被告，依修正後刑法第
      2 條第1 項之規定，自應適用行為時之法律即修正前之規
      定論處。至上開刑法施行法第1 條之1 之規定，係在替代
      罰金罰鍰提高標準條例部分條文，且與適用罰金罰鍰提高
      標準條例之結果相同，對於被告而言並不生有利或不利之
      問題，僅係將貨幣單位由銀元改為新臺幣，並非法律變更
      刑度之條文，當無須就新舊法加以比較，應逕適用之（臺
      灣高等法院暨所屬法院95年法律座談會刑事類提案第17號
      研討結果參照），附此敘明。
  四、按家庭暴力防治法所稱之「家庭暴力」者，為家庭成員間
      實施身體或精神上不法侵害之行為；而該法所稱之「家庭
      暴力罪」者，謂家庭成員間故意實施家庭暴力行為而成立
      其他法律所規定之犯罪，家庭暴力防治法第2 條第1 項及
      第2 項分別定有明文。查被告乙○○原係告訴人甲○○之
      配偶，為家庭暴力防治法第3 條第1 款之家庭成員，是被
      告乙○○上開恐嚇告訴人甲○○之行為，係犯刑法第305
      條之恐嚇罪，亦屬家庭暴力防治法第2 條所稱之家庭暴力
      行為而構成家庭暴力罪。爰審酌被告乙○○與告訴人甲○○原係夫妻關係，其因告訴人甲○○對之提出傷害告訴，
      即率爾出言恐嚇，其行為惡性難謂非鉅，復於犯後猶狡詞
      卸責，及其品行、犯罪動機、目的、手段、生活狀況、智
      識程度、犯罪所得之利益、犯罪所生之損害等一切情狀，
      量處如主文第一項所示之刑。又被告乙○○所為本件之恐
      嚇犯行，其所犯係最重本刑為五年以下有期徒刑以下之刑
      之罪，犯罪時間係在96年4 月24日以前，且宣告刑未逾有
      期徒刑一年六月，爰依中華民國96年罪犯減刑條例第2 條
      第1 項第3 款及第3 條第1 項第15款之規定，減其刑期二
      分之一，而諭知如主文第一項所示之減得之刑，並依中華
      民國96年罪犯減刑條例第9 條之規定諭知易科罰金之折算
      標準。又被告乙○○為上開行為時之刑法第41條第1 項前
      段規定：「犯最重本刑為五年以下有期徒刑以下之刑之罪
      ，而受六個月以下有期徒刑或拘役之宣告，因身體、教育
      、職業、家庭之關係或其他正當事由，執行顯有困難者，
      得以一元以上三元以下折算一日，易科罰金。」，且依修
      正前罰金罰鍰提高標準條例第2 條前段（現已刪除）之規
      定，將上開易科罰金之折算標準就其原定數額提高為一百
      倍折算一日，是其行為時之易科罰金折算標準，應以銀元
      一百元至三百元折算一日，經折算為新臺幣後，應以新臺
      幣三百元至九百元折算為一日，惟95年7 月1 日施行之刑
      法第41條第1 項前段則規定：「犯最重本刑為五年以下有
      期徒刑以下之刑之罪，而受六個月以下有期徒刑或拘役之
      宣告者，得以新臺幣一千元、二千元或三千元折算一日，
      易科罰金。」，經比較修正前後規定之結果，應認修正後
      之法律並非較有利於被告，依修正後刑法第2 條第1 項之
      規定，自應適用行為時之法律即修正前之刑法第41條第1
      項前段及修正前罰金罰鍰提高標準條例第2 條之規定諭知
      易科罰金之折算標準。又刑法第74條雖於94年2 月2日修
      正公布，並自95年7 月1 日施行，然有關緩刑之宣告，因
      非行為可罰性之法律規範變更問題，而應適用修正後之刑
      法第74條之規定，是被告乙○○未曾因故意犯罪受有期徒
      刑以上刑之宣告，此有臺灣高等法院被告前案紀錄表一份
      在卷可稽，且告訴人甲○○於本院審理中亦請求給予自新
      之機會，亦有該次筆錄在卷可稽，其經此次起訴審判後，
      當能知所警惕，而無再犯之虞，本院因認所宣告之刑，以
      暫不執行為適當，爰依修正後刑法第74條第1 項第1 款之
      規定宣告緩刑4 年，以啟自新。又家庭暴力防治法業於96
      年3 月28日修正公布，並自同日施行，而本件被告乙○○
      之上開行為至遲於95年2 、3 月間完成，然修正前家庭暴
      力防治法第30條第1項經調整後改列為修正後家庭暴力防
      治法第38條第1 項，且其修正前後條文之文字均無不同，
      實質上並無法律效果及行為可罰性範圍之變更，自不生新
      舊法比較之問題，而依修正後家庭暴力防治法第38條第1
      項規定：「犯家庭暴力罪或違反保護令罪而受緩刑之宣告
      者，在緩刑期內應付保護管束。」，本件被告乙○○係因
      家庭暴力罪而受緩刑之宣告，自應依家庭暴力防治法第38
      條第1 項之規定，併予宣告於緩刑期內付保護管束。
貳、不受理部分：
  一、公訴意旨另以：被告乙○○與告訴人甲○○原為夫妻，於
      93年間經判決離婚，係家庭暴力防治法所稱之家庭成員關
      係，於95年1 月7 日晚間7 時許，在臺北縣淡水鎮○○路
      16巷7 號，被告乙○○因不滿告訴人甲○○天冷仍推住院
      之女兒到戶外，竟基於傷害之犯意，以拳頭毆打告訴人甲○○臉部、身體，致告訴人甲○○受有臉部擦傷、右手挫
      傷瘀青、臉部挫傷、結膜下出血、腹部挫傷等傷害。因認
      被告乙○○上開之行為涉有刑法第277 條第1 項之傷害罪
      嫌。
  二、按告訴乃論之罪，告訴人於第一審辯論終結前得撤回其告
      訴；又告訴經撤回者，應諭知不受理之判決，刑事訴訟法
      第238 條第1 項及第303 條第3 款分別定有明文。
  三、查本件告訴人甲○○告訴被告乙○○傷害案件，起訴書認
      被告乙○○係犯刑法第277 條第1 項之傷害罪，依同法第
      287 條前段之規定，須告訴乃論。茲據告訴人甲○○於96
      年4 月25日具狀撤回其告訴，此有撤回告訴狀一份附卷可
      稽，依照上開說明，本件爰就傷害部分，逕為諭知不受理
      之判決。
據上論斷，應依刑事訴訟法第299 條第1 項前段、第303 條第3
款，修正後家庭暴力防治法第38條第1 項，刑法第11條前段、第
2 條第1 項、第305 條、第74條第1 項第1 款，修正前刑法第41
條第1 項，刑法施行法第1 條之1 ，修正前罰金罰鍰提高標準條
例第2 條，中華民國96年罪犯減刑條例第2 條第1 項第3 款、第
7條 、第9 條，判決如主文。
本案經檢察官陳銘鋒到庭執行職務
中　　華　　民　　國　　96　　年　　7 　　月　　27　　日
                  刑事第六庭審判長法  官  李育仁
                                  法  官  黃潔茹
                                  法  官  黃雅君
以上正本證明與原本無異。
如不服本判決，應於判決送達後10日內，向本院提出上訴狀。
                                  書記官  彭莉婷
中　　華　　民　　國　　96　　年　　8 　　月　　2 　　日
附錄本案論科刑法條：
中華民國刑法第305條
（恐嚇危害安全罪）
以加害生命、身體、自由、名譽、財產之事，恐嚇他人致生危害
於安全者，處2 年以下有期徒刑、拘役或3 百元以下罰金。
